【裁判字號】    92,家抗,59
【裁判日期】    920630
【裁判案由】    限定繼承
【裁判全文】
臺灣高等法院高雄分院民事裁定  九十二年度家抗字第五九號
      抗  告  人  乙○○
右抗告人因聲請就被繼承人甲○○之遺產限定繼承事件，對於中華民國九十二年五月
二日臺灣高雄地方法院九十二年度繼字第五九三號所為裁定提起抗告，本院裁定如左
：
      主    文
抗告駁回。
抗告程序費用由抗告人負擔。
      理    由
一、抗告意旨略以：伊父即被繼承人甲○○生前債權債務關係複雜，伊為辦理限定繼
    承，欲提出一份完整詳細之清冊，而等銀行告知確定之債務，孰知銀行至伊聲請
    限定繼承期限之最後一日仍無法告知，伊乃以郵寄方式寄出限定繼承之聲請狀，
    詎原法院係以聲請狀到達法院之日為聲請日，認伊之聲請逾三個月而裁定駁回，
    惟限定繼承之三個月期限，法院因繼承人之聲請，認為必要時，得延展之，民法
    第一千一百五十六條第二項定有明文，被繼承人確有非常多之債權債務，需多些
    時日方能搜全，應可獲延展期日之機會，為此提出抗告，將原裁定廢棄，更為合
    法之裁定云云。
二、按為限定之繼承者，應於繼承開始時起，三個月內，開具遺產清冊呈報法院。前
    項三個月期限，法院因繼承人之聲請，認為必要時，得延長之，民法第一千一百
    五十六條第二項固定有明文。惟繼承人聲請延長期限須在繼承開始起三個月以內
    為之，逾期為限定繼承之聲請，並無准許延長期限之可言。
三、本件被繼承人甲○○係於九十二年一月三十一日死亡，抗告人於是日即開始繼承
    ，乃遲至九十一年五月一日始向原法院為限定繼承之聲請，顯逾三個月之期限，
    原法院以抗告人之聲請為不合法而裁定駁回，並無不合。抗告人雖以其於三個月
    之期限內即為限定繼承之意思表示云云，惟抗告人於九十二年四月三十日所具限
    定繼承之聲請狀係於九十二年五月一日到達原法院，已逾三個月之期限，自非合
    法，尚難以其具狀表明限定繼承時未逾三個月之期限，而謂其聲請為合法。又縱
    使被繼承人之債權債務複雜，抗告人未及整理詳細之清冊以呈報原法院屬實，然
    抗告人非不得於繼承開始時起三個月內先聲請原法院延長其限定繼承之期限，以
    資解決。是抗告人執上開得延長期限之規定，指摘原裁定不當，為無理由。
四、本件抗告為無理由，依非訟事件法第二十八條、第八條第一項前段、第十條，民
    事訴訟法第四百九十二條第一項、第七十八，裁定如主文。
中      華      民      國    九十二    年      六      月    三十      日
                                      臺灣高等法院高雄分院民事第三庭
~B1審判長法官  張國彬
~B2      法官  鄭月霞
~B3      法官  徐文祥
右正本係照原本作成。
不得再抗告。
~B法院書記官  黃一秋
中      華      民      國    九十二    年      六      月    三十      日


司法院資訊處製作；財團法人民間司法改革基金會備份。
